【裁判字號】    97,交聲,287
【裁判日期】    970307
【裁判案由】    聲明異議
【裁判全文】
臺灣高雄地方法院刑事裁定             97年度交聲字第287號
原處分機關  交通部公路總局高雄區監理所
異  議  人  甲○○
上列異議人即受處分人因違反道路交通管理處罰條例案件，對於
交通部公路總局高雄區監理所民國97年1 月7 日所為之處分（處
分案號：高監營裁字裁80-Z00000000號），聲明異議，本院裁定
如下：
    主  文
異議駁回。
    理  由
一、本件聲明異議意旨略以：原處分機關以異議人即受處分人甲
    ○○於民國93年1 月10日18時30分許，駕駛車號XL-7366 號
    之自用小客車，行經國道三號北上229 公里處，經警舉發異
    議人使用上開已遭註銷車牌之車輛行駛，違反道路交通管理
    處罰條例第12條第1 項第4 款，而填製舉發違反道路交通管
    理事件通知單，並將異議人移送原處分機關，裁處新台幣（
    下同）10,800元罰鍰，並扣繳牌照，惟依公路管理處罰條例
    之規定於93年前未按時檢驗之車輛可延期受檢，93年元月後
    雖有修正，但並未通知全國汽機車駕駛人，不應因此處罰不
    知情之駕駛人，且上開車輛牌照業遭註銷受罰，一事不二罰
    ，車輛亦早已環保回收處理，為此聲明異議等語。
二、按汽車不依限期參加定期檢驗或臨時檢驗者，處汽車所有人
    900 元以上1,800 元以下罰鍰；逾期1 個月以上者並吊扣其
    牌照，至檢驗合格後發還，逾期6 個月以上者，註銷其牌照
    ；汽車有下列情形之一者，處汽車所有人新臺幣3,600 元以
    上10,800元以下罰鍰，並禁止其行駛：…四、使用吊銷、註
    銷之牌照行駛。…前項第一款中屬未依公路法規定取得安全
    審驗合格證明，及第二款、第九款之車輛並沒入之；第三款
    、第四款之牌照扣繳之；第五款至第七款之牌照吊銷之，道
    路交通管理處罰條例第17條第1 項、第12條第1 項第4 款、
    第2 項分別定有明文。又領有牌照之汽車，其出廠年份，自
    用小客車未滿5 年者免予定期檢驗，5 年以上未滿10年者，
    每年至少檢驗1 次，10年以上者每年至少檢驗2 次。但自用
    小客車使用液化石油氣及壓縮天然氣為燃料、其他自用車及
    營業車未滿5 年者，每年至少檢驗1 次，5 年以上者每年至
    少檢驗2 次。汽車所有人應於指定日期前後1 個月內持行車
    執照、新領牌照登記書向公路監理機關申請檢驗。道路交通
    安全規則第44條第1 項前段亦有明文。
三、經查：
  (一)本件異議人駕駛車號XL-7366 號自用小客車於上揭時日，行
    經前開路段，經警以使用註銷之牌照行駛為由而製單舉發，
    異議人未於期限內到案，嗣經原處分機關以使用註銷之牌照
    行駛之違規情事，對異議人處以罰鍰新臺幣10,800元並扣繳
    牌照等情節，有舉發違反道路交通管理事件通知單、裁決書
    各1 份在卷可參並為異議人所不爭執（見聲明異議狀），是
    本件車號XL-7366 號自小客車牌照已遭註銷卻仍行駛之事實
    ，應可認定。
  (二)查上揭道路交通安全規則第44條第1 項前段有關汽車檢驗時
    間之規定，自90年2 月26日修正公布施行後，迄今並未再行
    修訂，有卷附之歷史法條資料在卷可參，且本案車輛於高雄
    區監理處發給行車執照時，已於行車執照上載明第1 次指定
    檢驗日期即90年6 月7 日，並於異議人第3 次檢驗合格後，
    於上開行車執照上指定91年12月7 日之檢驗日期，而目前監
    理單位於汽車指定檢驗日期前，亦會寄發「車輛定期檢驗服
    務單」（明信片），用以提醒車輛所有人繳納汽車燃料使用
    費、依限期參加定期檢驗、換發行車執照，此為一般使用汽
    車之民眾所已知之事實，並應為異議人所明知，是異議人自
    應於指定檢驗日期前後1 個月（即91年11月7 日至92年1 月
    7 日）參加上開車輛定期檢驗，今異議人並未如期，亦未於
    上開檢驗日到期後1 個月之延展期內參加車輛定期檢驗，其
    有違反道路交通管理處罰條例第17條第1 項規定之行為已至
    灼然，而縱異議人不知上開檢驗期間之規定，或因疏忽而忘
    記該檢驗期間，惟參酌行政罰法第7 條第1 項、第8 條前段
    之規定，異議人仍應為其過失之行為擔負其責，且亦不得因
    不知法規而免除其行政處罰責任，是異議人指稱該檢驗規定
    於93年1 月前可以延期，嗣後修改並未通知全國汽車駕駛人
    ，不知者無罪云云，並無可採。又異議人上揭違規行為，經
    原處分機關於92年8 月29日以高監自字第裁00-000000000裁
    決書，以其違反道路交通管理處罰條例第17條第1 項之規定
    ，而予以裁處罰鍰1,400 元，並註銷牌照，該裁決書於92年
    9 月8 日送達異議人當時之戶籍地即高雄縣岡山鎮○○路12
    2 號，由異議人母親收受送達，監理機關並於92年8 月29日
    執行逕行註銷該車牌照之處分乙節，有上開裁決書及掛號郵
    政收件回執、交通部公路總局高雄區監理所97年2 月25日高
    監自字第0970007959號函、全戶戶籍資料查詢結果各1 份在
    卷可稽，是異議人所有之車號XL-7366 號自用小客車之車牌
    既遭註銷，異議人仍使用該註銷之車牌行駛，自已違反道路
    交通管理處罰條例第12條第1 項第4 款之規定，原處分機關
    據以裁罰，於法並無不合，此與異議人前係因未定期檢驗而
    遭註銷牌照之行為並不相同，原處分機關於此並無重複裁罰
    之問題，亦與行政法上所謂「一事不二罰」係指一行為同時
    造成刑罰法律與行政秩序罰規定發生競合適用之關係時，僅
    依刑事法律處罰之法理無涉。至異議人所有之上開車輛目前
    縱已經環保回收處理，亦屬車輛本體事後處分問題，與異議
    人先前所為之違規行為無關，仍不得因此卸免其應負擔之罰
    鍰。是異議人上開主張均無可採，本件異議為無理由，應予
    駁回。
四、據上論斷，應依道路交通案件處理辦法第19條，裁定如主文
    。
中    華    民    國    97    年    3     月     7    日
                     交通法庭  法  官  郭宜芳
以上正本證明與原本無異。
如不服本裁定應於送達後5日內向本院提出抗告狀。
中    華    民    國    97    年    3     月    12    日
                                書記官  何承育


司法院資訊處製作；財團法人民間司法改革基金會備份。
